臺灣臺中地方法院民事判決　96年度訴字第1756號
原　　　告　日盛國際商業銀行股份有限公司
法定代理人　甲○○
被　　　告　乙○○
當事人間清償借款事件，本院於民國96年8月7日言詞辯論終結，
判決如下：
    主    文
被告應給付原告新臺幣壹佰零捌萬玖仟捌佰柒拾壹元，及自民國
九十六年七月二十九日起至清償日止，按週年利率百分之九點一
一計算之利息，暨自民國九十六年八月三十日起至清償日止，逾
期在六個月以內者，按上開利率百分之十，逾期超過六個月以上
部分，按上開利率百分之二十計算之違約金。
訴訟費用新臺幣壹萬肆仟柒佰陸拾壹元，由被告負擔新臺幣壹萬
壹仟捌佰元，餘由原告負擔。
    事實及理由
一、按訴狀送達後，原告不得將原訴變更或追加他訴。但減縮應
    受判決事項之聲明者，不在此限，民事訴訟法第255條第1項
    第3款定有明文。原告於民國96年3月21日聲請本院對被告核
    發96年度促字第23806號支付命令時，原係請求被告應給付
    其新臺幣（下同）1,385,185元，及自96年2月28日起至清償
    日止，按週年利率9.11%計算之利息，暨自96年3月30日起至
    清償日止，逾期在6個月以內者，按上開利率10%，逾期超過
    6個月以上部分，按上開利率20%計算之違約金，嗣因被告就
    該支付命令聲明異議，原告前揭支付命令之聲請依法視為起
    訴，原告於其後之本院96年8月7日言詞辯論期日，具狀變更
    其聲明為如本判決主文第一項所示，核係減縮應受判決事項
    之聲明，揆諸前揭規定，自應准許。
二、原告起訴主張：訴外人崇煒交通器材有限公司（以下簡稱崇
    煒公司）於民國95年12月8日，邀同陳俊竹、陳春進（原告
    曾聲請本院對崇煒公司、陳俊竹與陳春進核發上述支付命令
    ，因其3人未於法定期間內提出異議而確定）與被告為連帶
    保證人，向原告借用新臺幣（下同）1,500,000元，約定清
    償期為97年12月29日，崇煒公司應自借款日起，按月平均攤
    還本金，及按週年利率9.11%固定計算之利息，若其支票存
    款帳戶經票據交換所公告拒絕往來，或有任何一期遲延還本
    或付息時，即喪失期限利益，全部債務視為到期，除仍依前
    述約定利率計付遲延利息外，尚須給付原告逾期在6個月以
    內者，按上開利率10%，逾期超過6個月者，超過部分按上開
    利率20%計算之違約金。詎崇煒公司之支票存款帳戶經票據
    交換所公告拒絕往來，且僅清償本息至96年2月28日止，尚
    積欠原告1,089,871元，及自96年7月29日起至清償日止，按
    週年利率9.11%計算之利息，暨自96年8月30日起至清償日止
    ，逾期在6個月以內者，按上開利率10%，逾期超過6個月以
    上部分，按上開利率20%計算之違約金，依其與原告間之約
    定，其所負債務應視同全部到期。被告既為崇煒公司向原告
    所借上述款項擔任連帶保證人，應就崇煒公司積欠原告之債
    務負連帶清償責任，爰依連帶保證之法律關係提起本件訴訟
    ，請求被告清償如主文第1項所示之借款本金、利息暨違約
    金，並聲明：如主文第1項所示。被告對其為崇煒公司向原
    告借用之前述款項擔任連帶保證人一事並不爭執，惟抗辯：
    原告於伊簽署該連帶保證契約時，並未告知伊應負之法律責
    任，於簽約後亦未寄送任何資料予伊，且於崇煒公司未依約
    按期繳納借款本息時，亦未在第一時間告知伊，伊係在接獲
    原告聲請本院核發之上開支付命令時，始知該公司積欠原告
    貸款本息之事，然已來不及聯絡該公司出面解決。伊與崇煒
    公司之負責人陳俊竹僅為朋友，基於同情心，希望陳俊竹能
    夠振作，方同意為其經營之公司向原告所負債務擔任連帶保
    證人，該公司向原告貸得之款項，伊並未取得分文，且據伊
    所知，崇煒公司所借上述款項之另一連帶保證人陳春進為陳
    俊竹之父親，且陳春進名下擁有高額不動產，故原告應先向
    崇煒公司及陳春進求償，若有不足始由伊負責等語，並聲明
    ：駁回原告之訴。
三、原告主張被告為崇煒公司向原告借用之上述1,500,000元擔
    任連帶保證人，惟崇煒公司僅清償借款本息至96年2月28日
    止，其後即未依約按月清償本息等事實，業據其提出授信合
    約書、授信動用申請書、放款帳務明細查詢及票據信用資料
    查覆單各1份（以上均為影本）為證，且為被告所不爭執，
    堪信為真實。被告雖以前詞置辯，然查，被告與原告簽訂之
    授信合約書第4條明確記載：連帶保證人所保證之債務，如
    立約人（按即崇煒公司，以下同）未依約履行，連帶保證人
    當即負責如數付清並同意拋棄先訴抗辯權；另第6條第(1)、
    (2)款並約明：立約人如有任何一筆債務不依約清償本金，或
    經票據交換所通知拒絕往來時，即喪失期限之利益，原告得
    逕向立約人及連帶保證人請求清償，被告既已成年，且非未
    受教育而目不識丁之人，當能充分瞭解該約款之意義為何，
    無待原告對保人員之說明；而被告對於授信合約書之上述內
    容既具備理解能力，且出於己意在其上「連帶保證人」欄簽
    章，顯係同意依以上約款，與原告訂定連帶保證契約。又崇
    煒公司既有未依約定按月清償借款本金之情事，另其支票存
    款帳戶自96年3月9日起經臺灣票據交換所拒絕往來，迄至96
    年8月2日猶未解除等情，亦據原告提出第一類票據信用資料
    查覆單1份為憑，是該公司已發生上開授信合約書第6條第(1)
    、(2)所定喪失期限利益之情事，依據該條約定，原告自得逕
    向身為連帶保證人之被告，請求清償崇煒公司積欠原告之款
    項、利息與違約金，是被告抗辯原告未於第一時間向其告知
    崇煒公司逾期償債之事等語，縱屬實情，仍無從解免其就崇
    煒公司對原告之借款應負之連帶保證責任。又保證債務之所
    謂連帶，係指保證人與主債務人負同一債務，對於債權人各
    負全部給付之責任者而言，此就民法第272條第1項規定連帶
    債務之文義參照觀之甚明（最高法院45年臺上字第1426號判
    例可資參照）；而連帶債務之債權人，依同法第273條第1項
    規定，得對於債務人中之一人或數人或其全體，同時或先後
    請求全部或一部之給付。被告既擔任崇煒公司向原告借款之
    連帶保證人，且已與原告約定：在崇煒公司未依約履行對原
    告所負債務時，由其立即負責清償，則原告在崇煒公司因未
    依約定期限清償借款本金且票據經公告拒絕往來，致債務視
    同全部到期後，聲請本院同時對崇煒公司與包括被告在內之
    3名連帶保證人核發支付命令，請求其等連帶清償該公司積
    欠原告之借款本金、利息與違約金，自合於前揭判例意旨及
    法律規定，被告抗辯：原告應先向崇煒公司或其他連帶債務
    人請求清償，其僅就不足額負其責任云云，亦非可採。
四、按稱保證者，謂當事人約定，一方於他方之債務人不履行債
    務時，由其代負履行責任之契約；保證債務，除契約另有訂
    定外，包含主債務之利息、違約金、損害賠償及其他從屬於
    主債務之負擔，民法第739條及第740條分別定有明文。訴外
    人崇煒公司以被告為連帶保證人，向原告借款1,500,000元
    ，惟未依約按期繳納本息，且其支票存款帳戶經公告拒絕往
    來，尚積欠原告如主文第1項所示之借款本金、利息及違約
    金，依崇煒公司與原告簽訂之授信合約書第6條第1項第1、2
    款所定，其債務已視為全部到期，業如前述。被告既為崇煒
    公司向原告借款擔任連帶保證人，即不得依民法第745條規
    定，主張在原告未就崇煒公司之財產強制執行無效果前，拒
    絕向原告清償，另依前引民法第740條規定，被告就崇煒公
    司所負前揭借款本金、利息及違約金等債務，應負連帶清償
    責任。從而，原告依連帶保證之法律關係，請求被告為如主
    文第1項所示之給付，為有理由，應予准許。
五、訴訟費用（即第一審裁判費14,761元）負擔之依據：民事訴
    訟法第78條、第83條第1項前段。
中　　華　　民　　國　　96　　年　　 8　　月　　21　　日
                  民事第三庭    法  官  鍾啟煒
正本係照原本作成。
如對本判決上訴，須於判決送達後20日內向本院提出上訴狀。
中　　華　　民　　國　　96　　年　　 8　　月　　21　　日
                                書記官
